臺灣高等法院臺南分院民事裁定　96年度抗字第371號
抗　告　人　慶豐商業銀行股份有限公司
法定代理人　己○○
代　理　人　丁○○
相　對　人　戊○○
　　　　　　甲○○
　　　　　　乙○○
　　　　　　丙○○
上列抗告人因與相對人間請求分配表異議之訴事件，對於民國96
年11月19日臺灣雲林地方法院96年度訴字第493號裁定提起抗告
，本院裁定如下：
    主  文
原裁定廢棄。
    理  由
一、臺灣雲林地方法院民國（下同）96年11月19日96年度訴字第
    493號裁定略以：本件原告即抗告人慶豐商業銀行股份有限
    公司與被告即相對人戊○○、甲○○、乙○○、丙○○等4
    人間請求分配表異議之訴事件，抗告人起訴雖據繳納裁判費
    新臺幣（下同）3,970元，惟查本件訴訟標的核定為5,400,0
    00元，應徵收第一審裁判費54,460元，抗告人僅繳納3,970
    元，尚不足50,490元，限抗告人於收受本裁定送達5日內補
    繳，逾期不繳，即駁回其訴，茲依民事訴訟法第249條第1項
    但書之規定，特此裁定云云。
二、抗告意旨略以：
  (一)、抗告人（併案債權人）與相對人戊○○等四人（併案債權
      人）間就原審民事執行處95年度執字第10957號清償債務
      強制執行事件（執行債權人為林文志，執行債務人為廖振
      安）於96年8月2日所製成之分配表，抗告人因對相對人等
      依該分配表所載之債權或分配金額不同意，均依強制執行
      法第39條聲明異議後，經原審民事執行處通知除債權人林
      文志就抗告人聲明異議內容未為反對之陳述外，其餘債權
      人及相對人等均為反對變更分配表之記載。抗告人乃於法
      定時間內依強制執行法第41條規定提起分配表異議之訴。
      經抗告人試算若分配表異議之訴主張有理由，原分配表所
      載抗告人不足受償之債權360,207元將可全數受償。從而
      ，抗告人主張因變更分配表而得增加之分配額既僅360,20
      7元，故抗告人已知為本件訴訟標的價額而繳納起訴裁判
      費3,970元，自無違誤。
  (二)、詎原審虎尾簡易庭以96年度虎簡字第157號受理本案訴訟
      後，竟不顧實務上有關訴訟標的價額核定之標準，逕以相
      對人戊○○、甲○○、乙○○、丙○○等4人之債權合計5
      ,400,000元（依序為600,000元、300,000元、2,500,000
      元、2,000,000元），為訴訟標的價額核定之依據，認定
      本件不適用簡易訴訟程序，而移送原審民事庭，並由原審
      民事庭以96年度訴字第493號受理，於96年11月19日裁定
      命抗告人於收受裁定5日內即應補繳差額裁判費50,490元
      ，逾期不繳則駁回其訴。
  (三)、按「核定訴訟標的之價額，以起訴時之交易價額為準：無
      交易價額者，以原告就訴訟標的所有之利益為準。」，民
      事訴訟法第77條之1第2項定有明文。而原告起訴就訴訟標
      的所有之利益，為原告之起訴利益，自應就原告主張應受
      判決事項聲明，如獲勝訴判決時，可得之客觀利益定之，
      與被告就該訴訟所得受之利益無關。司法院院字第2500號
      解釋認「共有物或公同共有物分割之訴，其訴訟標的之價
      額，以原告應分割所受利益之客觀價額為準，非依共有物
      或公同共有物全部之價額定之」，即持相同之見解。是故
      ，核定訴訟標的價額，當以原告訴訟可受利益之客觀價額
      判定，而與被告之債權或訴訟利益無涉，乃屬當然。
  (四)、次按「分配表異議之訴之訴訟標的價額，以原告主張應變
      更分配表而得增加之分配額為標準定之。」（參照最高法
      院76年台上字第2782號判例意旨）。本件抗告人即因對相
      對人戊○○等4人就原審民事執行處95年度執字第10957號
      強制執行事件所製成之分配表所載之債權或分配金額不同
      意，而依強制執行法第41條規定提起分配表異議之訴，以
      釐清該等債權之真正，用以確保抗告人之債權受償，苟抗
      告人（即原告）訴之聲明或終局勝訴判決確定，抗告人就
      原審民事執行處95年度執字第10957號強制執行事件之分
      配款，除原分配表所載分配金額外，不足受償之金額360,
      207元，將因而全數受償，故該增加受償之360,207元，即
      為本件抗告人訴之客觀所得利益。從而，依上開司法院及
      最高法院見解，本件訴訟標的價額之核定，自應以抗告人
      本件訴訟客觀可得之利益即360,207元為核定依據，而與
      被告即相對人等人之債權多寡無涉自明。
  (五)、職是，抗告人與相對人戊○○等4人間分配表異議之訴事
      件，既已於本件起訴時依法繳納裁判費3,970元，自無須
      再補繳任何裁判費，從而，原審民事庭於96年11月19日以
      96年度訴字第493號裁定命抗告人於收受裁定5日內，即應
      補繳差額裁判費50,490元即有違誤。又「訴訟標的之價額
      ，由法院核定」、「第一項之核定，得為抗告」，民事訴
      訟法第77條之1第1、4項分別定有明文。準此，原審民事
      庭96年度訴字第493號民事裁定末文所示「本裁定不得抗
      告」等語，顯已違背法令，爰依民事訴訟法第77條之1第4
      項規定提起本件抗告。
三、按分配表異議之訴之訴訟標的價額之核定：債權人為原告者
    ，應以原告勝訴時，較原分配表所能增加之分配金額為標準
    ，計算訴訟標的價額，並非以原告之債權額為準。債務人為
    原告時，則以原告勝訴時，被告即債權人應被剔除而交付其
    他債權人或債務人分配之金額，為訴訟標的之價額（參照張
    登科教授所著「強制執行法」第522頁）；又依最高法院76
    年台上字第2782號判例要旨：分配表異議之訴之訴訟標的價
    額，以原告主張因變更分配表而「得增加之分配額」為標準
    定之。
四、經查：
  (一)、抗告人（併案債權人）與相對人戊○○等四人（併案債權
      人）間就原審民事執行處95年度執字第10957號清償債務
      強制執行事件（執行債權人為林文志，執行債務人為廖振
      安）於96年8月2日所製成之分配表，抗告人因對相對人等
      依該分配表所載之債權或分配金額不同意，均依強制執行
      法第39條聲明異議後，經原審民事執行處通知除債權人林
      文志就抗告人聲明異議內容未為反對之陳述外，其餘債權
      人及相對人等均為反對變更分配表之記載。抗告人乃於法
      定時間內依強制執行法第41條規定提起分配表異議之訴。
  (二)、依抗告人提起分配表異議之訴主張：【其對執行債務人為
      廖振安有借款債權本金369,879元及其利息、違約金等（
      見原審虎尾簡易庭96年度虎簡字第157號卷10頁之原審簡
      易庭95年度促字第8361號支付命令），而就上開強制執行
      事件聲請併案執行，而執行債務人為廖振安所有之坐落雲
      林縣崙背鄉○○段543號土地，及其地上建物即建號109號
      門牌號碼雲林縣崙背鄉○○路300號，及建號152號建物於
      96年2月12日由相對人丙○○以合計2,180,000元得標，原
      審乃於96年8月2日製作分配表，並訂於96年8月29日下午3
      時實行分配。而於上開執行程序中，相對人戊○○、甲○
      ○、乙○○、丙○○等4人主張其等對債務人廖振安有600
      ,000元、300,000元、2,500,000元、2,000,000元之債權
      ，其中戊○○、甲○○依序為第一、二順位抵押權人，另
      乙○○、丙○○則為普通債權人。依上開分配表之記載，
      相對人戊○○可分得731,951元，甲○○可分得348,679元
      ，乙○○可分得442,206元，丙○○則可分得362,276元，
      而抗告人僅分得71,677元，不足受償之債權為360,207元
      。而相對人等4人之債權全部均為虛偽不存在，故請求系
      爭分配表將相對人4人之債權及分配金額均更正為零，並
      重新分配，則抗告人不足受償之債權360,207元即應全數
      受分配等語（見原審虎尾簡易庭96年度虎簡字第157號卷
      10頁3至15頁之起訴狀及其所附證物；及本院卷15至21頁
      之系爭分配表）】等語。則依抗告人提起之分配表異議之
      訴主張，抗告人除原分配表所載分配金額外，不足受償之
      金額360,207元，將因而全數受償，故該增加受償之360,2
      07元，即為本件抗告人訴之客觀所得利益。從而，依上開
      說明，本件訴訟標的價額之核定，自應以抗告人本件訴訟
      客觀可得之利益即360,207元為核定依據，而與被告即相
      對人等人之債權多寡無涉。故抗告人與相對人戊○○等4
      人間分配表異議之訴事件之訴訟標的為360,207元，應繳
      納之裁判費3,970元。抗告人既已於本件起訴時依法繳納
      裁判費3,970元，自無須再補繳任何裁判費，從而，原審
      民事庭於96年11月19日以96年度訴字第493號裁定以：本
      件訴訟標的核定為5,400,000元（即相對人戊○○、甲○
      ○、乙○○、丙○○等4人之債權依序為600,000元、300,
      000元、2,500,000元、2,000,000元，合計為5,400,000元
      ），應徵收第一審裁判費54,460元，抗告人僅繳納3,970
      元，尚不足50,490元（54,460元－3,970元＝50,490元）
      ，命抗告人於收受本裁定送達5日內補繳差額裁判費50,49
      0元號云云，自有未合。抗告意旨執此指摘原裁定不當，
      求為廢棄，非無理由。爰廢棄原裁定，由原審為妥適處理
      。
  (三)、又「訴訟標的之價額，由法院核定」、「第一項之核定，
      得為抗告」，民事訴訟法第77條之1第1、4項分別定有明
      文。準此，原審民事庭96年度訴字第493號民事裁定末文
      所示「本裁定不得抗告」等語，顯屬誤載，惟不影響抗告
      人之抗告，併予敘明。
五、據上論結，本件抗告為有理由，依民事訴訟法第第492條後
    段，裁定如主文。
中　　華　　民　　國　　96　　年　　12　　月　　31　　日
                  民事第一庭    審判長法　官　林金村
                                      法　官　張世展
                                      法　官　胡景彬
上為正本係照原本作成。
不得再抗告。
中　　華　　民　　國　　97　　年　　1 　　月　　2　　 日
　　　　　　　　　　　　　　　　　　　書記官　李梅菊
